【裁判字號】    98,台上,1298
【裁判日期】    980312
【裁判案由】    違反貪污治罪條例
【裁判全文】
最高法院刑事判決            九十八年度台上字第一二九八號
上  訴  人  甲○○
上列上訴人因違反貪污治罪條例案件，不服台灣高等法院中華民
國九十七年十月二十三日第二審判決（九十七年度上訴字第二五
０四號，起訴案號：台灣台北地方法院檢察署九十四年度偵字第
二一五００、二０九一四、二三六八九號，九十五年度偵字第一
二三九、三五二五、四五一六號），提起上訴，本院判決如下：
    主  文
原判決關於甲○○部分撤銷，發回台灣高等法院。
    理  由
本件原判決撤銷第一審關於上訴人甲○○部分之科刑判決，改判
仍論處上訴人公務員包庇他人意圖營利，供給賭博場所罪刑；固
非無見。
惟按刑事訴訟法上所謂認定犯罪事實之證據，係指足以認定被告
確有犯罪行為之積極證據而言，該項證據自須適合於被告犯罪事
實之認定，始得採為斷罪資料。原判決於事實欄內認定：「王家
益、林國安、林志偉及陳啟芳（均經判刑確定）……，明知未依
電子遊戲場業管理條例辦理營利事業登記者，不得經營電子遊戲
場業，而其等未曾取得經營電子遊戲場業之營利事業登記證，竟
基於非法經營電子遊戲場業，……，共同出資在台北市○○區○
○路九號開設天之星機械遊樂場（下稱天之星店）」、「因林國
安與其妻林賴麗美前於民國九十二年八月間，即在『天之星店』
擺設屬娛樂類電子遊戲機之『精品卡片多媒體自動販賣機』及『
超任遊戲機』等機台，經營違法之電子遊戲場業，經台北市政府
商業管理處及台北市政府警察局大同分局（下稱大同分局）先後
於九十四年二月二十四日及同年四月十四日查獲，將林賴麗美以
違反電子遊戲場業管理條例第十五條及第二十二條規定移送，經
原法院判處有期徒刑五月確定在案。林國安因感林賴麗美已不便
再任『天之星店』之登記負責人，遂與林志偉及王家益研究，決
定自九十四年四月二十日起，由林志偉登記為『天之星店』之負
責人，重新經營，實際上仍延續原『天之星店』之經營模式，且
由林國安與林志偉、王家益共同負責實際經營及店務處理」（見
原判決正本第三頁）、「……將賭客（依積分卡點數）請求兌換
之賭金放置於店內廁所處之洗手台上，旋通知賭客入內逕行取走
，交付賭資而完成對賭交易」（見原判決正本第五頁）。如果無
訛，則「天之星店」係未依電子遊戲場業管理條例規定辦理營利
事業登記，依法不得經營電子遊戲場業，而林賴麗美於九十四年
間係因違反電子遊戲場業管理條例第十五條：「未依本條例規定
辦理營利事業登記者，不得經營電子遊戲場業」之規定，依同條
例第二十二條規定被判處有期徒刑五月；然其似非因經營賭博性
電子遊戲而觸法。且「天之星店」與客人交付賭金係秘密為之，
並非任何人皆可知悉。乃原判決未詳細勾稽，於理由內論述「被
告（上訴人）甲○○雖辯稱：不知道『天之星店』有賭博行為云
云。惟被告甲○○與林志偉熟識，且經常到系爭『天之星店』泡
茶聊天等情，為被告甲○○所是認，且『天之星店』於林國安前
與其妻經營時，即因在同址店內設置電子遊戲電視遊樂器水果盤
，經認屬經濟部電子遊戲機評鑑委員會會議認定之娛樂類（限制
級）電子遊戲機，以違反電子遊戲場業管理條例規定予以告發，
已如前述。是以被告甲○○專業執法之警察身分，同時又與林志
偉熟識，並常前往該店泡茶聊天等情，其所辯不知該店有經營賭
博之情事，已有可疑。況林志偉若係合法經營電子遊戲場業者，
自不懼怕警方前來臨檢，被告甲○○亦無將警方臨檢時間通知林
志偉之必要」（見原判決正本第二十頁），資為認定上訴人另犯
公務員包庇他人犯意圖營利，供給賭博場所罪之基礎；但該項證
據是否適合論斷上訴人涉犯刑法第二百七十條包庇他人犯賭博罪
之資料？饒堪研求，原判決就此未深入究明，遽予判決，已嫌速
斷，並有理由不備之違誤。上訴人上訴意旨指摘原判決不當，非
無理由，應認原判決關於上訴人部分有撤銷發回更審之原因。至
原判決關於上訴人不另諭知無罪部分，因公訴人認此部分與上開
發回部分有牽連犯裁判上一罪之關係，基於審判不可分原則，應
併予發回，附此敘明。
據上論結，應依刑事訴訟法第三百九十七條、第四百零一條，判
決如主文。
中    華    民    國  九十八  年    三    月   十二   日
                      最高法院刑事第八庭
                          審判長法官  林  永  茂
                                法官  吳  昆  仁
                                法官  蘇  振  堂
                                法官  蕭  仰  歸
                                法官  林  立  華
      本件正本證明與原本無異
                                      書  記  官
中    華    民    國  九十八  年    三    月   十六   日
                                                      K


司法院資訊處製作；財團法人民間司法改革基金會備份。
